【裁判字號】    97,訴,4508
【裁判日期】    980105
【裁判案由】    偽證
【裁判全文】
臺灣臺中地方法院刑事判決          97年度訴字第4508號
公  訴  人  臺灣臺中地方法院檢察署檢察官
被      告  乙○○
                    國民
            丙○○
                      號
上列被告等因偽證案件，經檢察官提起公訴（97年度偵字第2315
0號），本院判決如下：
    主  文
乙○○、丙○○於檢察官偵查時，證人於案情有重要關係之事項
，供前具結，而為虛偽陳述，乙○○累犯，處有期徒刑月；丙○○處有期徒刑伍月。
    事  實
一、乙○○、丙○○素行均為不佳，乙○○前曾犯違反毒品危害
    防制條例等罪，其中於民國（下同）96年間所觸犯違反毒品
    危害防制條例案件，經臺灣南投地方法院於96年9月18日以
    96年度投刑簡字第673號判處有期徒刑3月，如易科罰金，以
    新臺幣（下同）1000元折算壹日，於96年10月18日確定，甫
    於97年5月27日因縮短刑期執行完畢；丙○○前曾犯違反電
    信法罪（未構成累犯），詎均仍不知悔改。乙○○竟與丙○○分別基於偽證之犯意，於97年8月19日上午11時29分許在
    臺灣臺中地方法院檢察署檢察官於該署97年度偵字第15346
    號另案被告甲○○（綽號為「嬰兒」）涉嫌違反毒品危害防
    制條例1案在第7偵查庭開庭偵查時，乙○○、丙○○均以證
    人身分具結後，對於案情有重要關係之事項，乙○○虛偽證
    述稱：其並無於附表一所述時間、地點，以附表一所示價格
    ，向甲○○（涉嫌販買第2級毒品安非他命犯行，另經臺灣
    臺中地方法院檢察署檢察官以該署97年度偵字第15346號提
    起公訴）購買第2級毒品安非他命，係警方要其如此證述云
    云。丙○○則虛偽證述稱：其並無於附表二所述時間、地點
    ，以附表二所示價格，向甲○○購買第2級毒品安非他命，
    係警方要其如此證述云云。乙○○、丙○○於上揭期日，均
    以證人身分具結後，仍分別故意為上揭不實之證述。
二、案經臺灣臺中地方法院檢察署檢察官自動檢舉偵查起訴。
    理  由
一、按現行刑事訴訟法為保障被告之反對詰問權，排除具有虛偽
    危險性之傳聞證據，以求實體真實之發見，於該法第一百五
    十九條第一項明定被告以外之人於審判外之言詞或書面陳述
    ，除法律有規定者外，不得作為證據。而刑事訴訟法第一百
    五十九條之一至一百五十九條之四有傳聞法則之例外規定，
    且被告以外之人於審判外之陳述，雖不符前四條之規定，而
    經當事人於審判程序同意作為證據，法院審酌該言詞陳述或
    書面陳述作成時之情況，認為適當者，亦得為證據；當事人
    、代理人或辯護人於法院調查證據時，知有第一百五十九條
    第一項不得為證據之情形，而未於言詞辯論終結前聲明異議
    者，視為有前項之同意，刑事訴訟法第一百五十九條之五定
    有明文。本件檢察官、被告並未就本院以下所引用被告以外
    之人於審判外之陳述有所爭執，且迄於言詞辯論終結前，均
    未主張有刑事訴訟法第一百五十九條第一項不得為證據之情
    形，是應認已同意作為證據，且經本院審酌後，認無不適當
    之情形，應認均有證據能力，合先敘明。
二、訊據被告乙○○對於上揭事實坦承不諱，核與被告乙○○於
    司法警察調查時之其有於前開附表一所述時間、地點，以附
    表一所示價格，向另案被告甲○○購買第2級毒品甲基安非
    他命之陳述之情節相符。及證人即本案製作警詢筆錄之員警
    簡明德於偵查時之證述稱，被告乙○○於警詢中之證述，係
    渠任意性證述，事前並無要求渠要如何證述，且詢問時有全
    程錄影、錄音等情。證人即本案製作警詢筆錄之員警賴啟賢
    於偵查時亦證述稱：其事前並無要求被告乙○○要如附表一
    所示時間、地點，以附表一所示價格，向另案被告甲○○購
    買第2級毒品甲基安非他命等語之證述。暨被告乙○○確有
    於偵查時之具結證述所偽稱，渠並無於附表一所述時間、地
    點，以附表一所示價格，向另案被告吳雲購買第2級毒品甲
    基安非他命，係警方要渠等如此證述云云之陳述，經核確係
    虛偽供述，觸犯偽證犯行無疑。並有臺灣臺中地方法院檢察
    署檢察官之97年9月19日之訊問筆錄（即勘驗筆錄）、臺灣
    臺中地方法院檢察署97年度偵字第15346號另案被告甲○○
    之起訴書、法務部調查局濫用藥物實驗室97年7月28日調科
    壹字第9723031550號毒品鑑定書、證人萬漢清之警詢、偵訊
    筆錄及指認筆錄（指認另案被告甲○○之綽號為「嬰兒」，
    其所使用之行動電話號碼為0000－000000號。）、被告乙○○於97年8月19日上午11時29分許在臺灣臺中地方法院檢察
    署檢察官於該署第7偵查庭開庭偵查時之偵訊筆錄及證人結
    文等在卷足資佐證。足認被告乙○○自白，核與事實相符，
    堪予採信，事證至臻明確，被告乙○○犯行洵堪認定。訊據
    被告丙○○則矢口否認有何前揭偽證之犯行，辯稱：伊並未
    向甲○○購買第2級毒品安非他命，伊雖確實有購買第2級毒
    品安非他命，但伊並不是向綽號「嬰兒」之人即甲○○購買
    ，伊係一起跟甲○○去向綽號「阿弟」之人合買第2級毒品
    安非他命，事實就是這樣，但伊沒有證據可以證明，綽號「
    阿弟」之真實姓名、詳細地址、聯絡電話為何，伊亦不知道
    ，至於警詢時之證述則係警員要伊這樣說的云云。惟查上揭
    被告丙○○有於前揭犯罪事實欄所載之時間地點以所載之價
    格向另案被告甲○○購買第2級毒品安非他命等之事實，業
    據被告丙○○於警詢陳述明確在卷，復據證人即本案製作警
    詢筆錄之員警簡明德於偵查時之證述稱，被告丙○○於警詢
    中之證述，係渠任意性證述，事前並無要求渠要如何證述，
    且詢問時有全程錄影、錄音等情。證人即本案製作警詢筆錄
    之員警賴啟賢於偵查時亦證述稱：其事前並無要求被告丙○○要如附表二所示時間、地點，以附表二所示價格，向另案
    被告甲○○購買第2級毒品甲基安非他命等語之證述。而被
    告丙○○亦自承沒有任何證據足資證明警詢當中係警察強要
    其供述曾向甲○○購買第2級毒品安非他命。再被告丙○○
    之警詢情形，臺灣臺中地方法院檢察署檢察官於97年9月19
    日訊問時，亦曾勘驗情形如下，被告丙○○於司法警察調查
    時，確實有分別如附表二所示內容之證述，當時警方詢問語
    氣平和，被告丙○○能以平順語氣回答各問題，神情輕鬆、
    無異狀，且查無積極證據，足認被告丙○○是受警方事前要
    渠如附表二所示內容之證述等情，亦有臺灣臺中地方法院檢
    察署檢察官97年9月19日之訊問筆錄（即勘驗筆錄）1份在卷
    可稽。另查被告丙○○確有於偵查時之具結證述所稱之渠並
    無於附表二所述時間、地點，以附表二所示價格，向另案被
    告吳雲購買第2級毒品甲基安非他命，係警方要渠如此證述
    云云之本案認定為虛偽供述之情形，亦有臺灣臺中地方法院
    檢察署檢察官之被告丙○○於97年8月19日上午11時29分許
    在臺灣臺中地方法院檢察署檢察官於該署97年度偵字第1534
    6號另案被告甲○○（綽號為「嬰兒」）涉嫌違反毒品危害
    防制條例1案在第7偵查庭開庭偵查時之偵訊筆錄及證人結文
    等在卷可佐。而另案被告甲○○亦直承0000－000000號行動
    電話確係其所使用無訛（見97年4月16日另案被告甲○○之
    警詢筆錄及偵訊筆錄），被告丙○○亦坦承0000－000000號
    （警詢誤載為0000－000000號）行動電話係以其妻王玉蓮之
    名義申請，由其所使用，另案被告甲○○之綽號為「嬰兒」
    ，其所使用之行動電話號碼為0000－000000號，其亦曾以前
    揭0000－000000號行動電話與另案被告甲○○所使用之行動
    電話號碼0000－000000號聯絡過等情（見97年4月18日被告
    丙○○之警詢筆錄及本院97年12月15日審判筆錄）。而被告
    丙○○以前揭0000－000000號行動電話與另案被告甲○○所
    使用之行動電話號碼0000－000000號聯絡購買第2級毒品甲
    基安非他命之通話，亦有97年4月18日被告丙○○之警詢筆
    錄所檢附之被告丙○○監聽譯文一份在卷可考。此外，並有
    臺灣臺中地方法院檢察署97年度偵字第15346號另案被告甲○○之起訴書、法務部調查局濫用藥物實驗室97年7月28日
    調科壹字第9723031550號毒品鑑定書、證人萬漢清之警詢、
    偵訊筆錄及指認筆錄（指認另案被告甲○○之綽號為「嬰兒
    」，其所使用之行動電話號碼為0000－000000號。）等在卷
    足憑。是綜據上述，被告丙○○空言否認，所辯無非臨訟畏
    罪飾卸之詞，要無足採，事證已臻明確，被告丙○○偽證犯
    行亦洵堪認定。
三、核被告乙○○、丙○○等二人所為，均係犯刑法第一百六十
    八條之偽證罪。被告乙○○前曾於96年間觸犯違反毒品危害
    防制條例案件，經臺灣南投地方法院於96年9月18日以96年
    度投刑簡字第673號判處有期徒刑3月，如易科罰金，以新臺
    幣1000元折算壹日，於96年10月18日確定，甫於97年5月27
    日因縮短刑期執行完畢，此有台灣台中地方法院檢察署刑案
    資料查註紀錄表1份在卷可按，五年以內再故意犯本件有期
    徒刑以上之罪，為累犯，應依刑法第47條第1項規定加重其
    刑。爰審酌被告乙○○、丙○○等二人犯罪之動機、目的、
    手段、品行均為不佳，詳如前述，此有台灣台中地方法院檢
    察署刑案資料查註紀錄表2份在卷可按、所生危害及犯罪後
    被告乙○○坦認罪愆，頗具悔意，犯後態度尚佳；被告丙○○則猶飾詞狡賴犯行，毫無悔意，犯後態度不佳等一切情狀
    ，分別量處如主文所示之刑，以資懲儆。
據上論斷，應依刑事訴訟法第二百九十九條第一項前段、刑法第
一百六十八條、第四十七條第一項，判決如主文。
中    華    民    國    98    年    1     月    5     日
                  刑事第六庭    審判長法  官  洪俊誠
                                      法  官  唐敏寶
                                      法  官  戴博誠
以上正本證明與原本無異。
如不服本判決，應於判決收受送達後10日內向本院提出上訴狀，
上訴於臺灣高等法院臺中分院（並應敘述具體上訴理由及檢附繕
本）。上訴書狀如未敘述上訴理由，應於上訴期間屆滿後20日內
補提上訴理由書於本院（均須按他造當事人之人數附具繕本）「
切勿逕送上級法院」。
                                      書記官  蕭榮峰
中    華    民    國    98    年    1     月    5     日
附錄論罪科刑實體法條文：
刑法第168條：
於執行審判職務之公署審判時或於檢察官偵查時，證人、鑑定人
、通譯於案情有重要關係之事項，供前或供後具結，而為虛偽陳
述者，處7年以下有期徒刑。
附表一：
┌──┬─────────┬──────────┬────────┬─────┬────────┐
│編號│時              間│地               點 │金額(新臺幣\元) │毒品種類、│購買者與聯絡方式│
│    │                  │                    │                │數量      │                │
├──┼─────────┼──────────┼────────┼─────┼────────┤
│1、 │97年2月中旬某日   │臺中市○○○路與向上│1750元          │安非他命  │乙○○以門號0928│
│    │                  │路交岔路口附近      │                │1小包     │055447號行動電話│
│    │                  │                    │                │          │撥打被告使用之門│
│    │                  │                    │                │          │號0000000000號  │
│    │                  │                    │                │          │                │
├──┼─────────┼──────────┼────────┼─────┼────────┤
│2、 │97年2月下旬某日   │同上                │同上            │同上      │同上            │
└──┴─────────┴──────────┴────────┴─────┴────────┘
附表二：
┌──┬─────────┬──────────┬────────┬─────┬────────┐
│編號│時              間│地               點 │金額(新臺幣\元) │毒品種類、│購買者與聯絡方式│
│    │                  │                    │                │數量      │                │
├──┼─────────┼──────────┼────────┼─────┼────────┤
│1、 │97年2月中旬某日   │臺中市○○路附近    │5000元          │安非他命  │丙○○以門號0910│
│    │                  │                    │                │1小包     │388459號行動電話│
│    │                  │                    │                │          │撥打被告使用之門│
│    │                  │                    │                │          │號0000000000號  │
│    │                  │                    │                │          │                │
├──┼─────────┼──────────┼────────┼─────┼────────┤
│2、 │97年2月下旬某日   │同上                │1萬元           │同上      │同上            │
├──┼─────────┼──────────┼────────┼─────┼────────┤
│3、 │97年3月5日上午6時 │同上                │同上            │同上      │同上            │
│    │30分許            │                    │                │          │                │
├──┼─────────┼──────────┼────────┼─────┼────────┤
│4、 │97年3月15日15時42 │臺中市○○路與五權路│5000元          │同上      │同上            │
│    │分許              │交岔路口附近        │                │          │                │
├──┼─────────┼──────────┼────────┼─────┼────────┤
│5、 │97年3月16日上午1時│臺中市○○路附近    │同上            │同上      │同上            │
│    │15分許            │                    │                │          │                │
└──┴─────────┴──────────┴────────┴─────┴────────┘


司法院資訊處製作；財團法人民間司法改革基金會備份。
